【裁判字號】    94,訴,566
【裁判日期】    950322
【裁判案由】    毀損等
【裁判全文】
臺灣士林地方法院刑事判決               94年度訴字第566號
公  訴  人  臺灣士林地方法院檢察署檢察官
被      告  己○○
選任辯護人  許坤立律師
上列被告因毀損案件，經檢察官聲請簡易判決處刑（93年度偵字
第7909號），本院士林簡易庭認不宜以簡易判決處刑（94年度士
簡字第243號），改依通常程序審理，本院判決如下：
    主  文
己○○毀壞他人建築物，處有期徒刑陸月，如易科罰金以參佰元
折算壹日。
    事  實
一、緣乙○○之夫康宗和於民國85年11月間向臺北縣淡水信用合
    作社借款，並以所有之臺北縣淡水鎮○○○段瓦坑小段13
    、13-2、13-3、13-10 、13-11 、9-3 、9-17、57-4、57-8
    地號土地及同地段12、13建號（門牌均為臺北縣淡水鎮○○
    路○ 段60號，基地坐落同地段13地號）不動產設定最高限額
    新臺幣（下同）2 千6 百40萬元之抵押權，於89年間經本院
    89年度重訴字第373 號民事判決康宗和應給付淡水信用合作
    社借款確定，淡水信用合作社遂於90年6 月12日向本院民事
    執行處聲請強制執行，經本院以90年度執字第8107號事件將
    前開臺北縣淡水鎮○○○段瓦坑小段13、13-2、13-3、13
    -11 、9-3 、9-17地號土地及同地段12、13建號不動產拍賣
    ，於92年8 月26日由戊○○、高明聰買受，並於93年1 月15
    日將其中12、13建號之房屋（即門牌號碼臺北縣淡水鎮○○
    路○ 段60號房屋）點交，己○○則於92年12月間向戊○○購
    買其中13、13-11 、9-3 及9-17地號土地及12、13建號之房
    屋，並於92年12月24日將其中13地號土地及其上坐落之12、
    13建號建物登記為其女黃秉儀及黃洛玲所有，13-11 地號則
    仍登記在戊○○名下。己○○於取得前開土地及房屋後，即
    僱工整修北新路2 段60號房屋（即該地段12、13建號建物）
    ，惟因在該屋後方之13-11 地號上，仍留有先前康宗和所有
    之鐵皮屋一座（下稱系爭鐵皮屋，係以金屬石綿瓦搭建之違
    章建築物，面積約350 平方公尺），內有美旗實業股份有限
    公司（下稱美旗公司）所有之磁磚、鐵架及紙箱等物，詎己○○明知其由戊○○處僅取得13-11 地號土地之使用權利，
    且本院拍賣時，拍賣公告中特別附記13-11 地號上有建物，
    應買人應自行注意，系爭鐵皮屋不在拍賣範圍內，戊○○並
    未因法院之拍賣而取得系爭鐵皮屋之所有權，己○○不依循
    民事程序以解決美旗公司之違章建築佔用13-11 地號土地之
    問題，竟利用臺北縣政府於93年1 月19日將系爭建築物認定
    為違章建築之機會，基於毀壞他人建築物及毀損他人物品之
    故意，於93年4 月12日出具切結書，向臺北縣違章建築拆除
    隊人員諉稱其為系爭建築物之所有人，即以一萬元之代價，
    僱用不知情之陳俊榮（檢察官另為不起訴處分）於93年4 月
    12日後數日接續將系爭建築物拆毀，己○○並將系爭建築物
    內之磁磚、紙箱等物品全數毀壞丟棄，足生損害於康宗和及
    美旗公司。
二、案經康宗和之妻乙○○及美旗公司告訴臺灣士林地方法院檢
    察署及臺北縣政府警察局淡水分局報請臺灣士林地方法院檢
    察署檢察官偵查起訴。
    理  由
一、訊據被告己○○固坦承僱用不知情之陳俊榮將系爭鐵皮屋拆
    除及將屋內之紙箱及磁磚等物毀壞丟棄，惟矢口否認有何毀
    損犯行，辯稱：伊沒有毀損之故意，拆除隊的公告上有載明
    鐵皮屋要拆除，屋內之物品要清除，告訴人也知道鐵皮屋要
    拆除，屋內物品若未清除，依建築法規定將被當廢棄物處理
    云云。然查：
  (一)系爭鐵皮屋係以金屬石綿瓦搭建之違章建築物，面積約350
    平方公尺（見3880號偵查卷第41頁），為告訴人乙○○之夫
    康宗和所建造，因屬違章建築，致無法辦理所有權登記，屬
    康宗和所有，前提供予告訴人美旗公司當倉庫使用，屋內放
    有美旗公司所有之磁磚、鐵架、模具及紙箱等情，業據告訴
    人乙○○於警詢時及偵查中指述綦詳，且有美旗公司之進貨
    單、送貨單、請款單等單據及現場照片七張在卷可憑，且證
    人戊○○於審理時亦證稱：系爭鐵皮屋應是康宗和所有，因
    為十幾年前伊向康宗和租土地建鐵皮屋才知道等語（見95年
    2 月22日審判筆錄第4 、9 頁），足見系爭鐵皮屋確係康宗
    和所有，屋內之磁磚、紙箱等物確係美旗公司所有，應無疑
    義。而系爭鐵皮屋坐落於臺北縣淡水鎮○○○段瓦坑小段
    13-11 地號內，位置係在北新路2 段60號房屋之後方等情，
    為被告及告訴人乙○○雙方所是認，並有臺北縣政府工務局
    違章建築拆除通知單、查報照片及地籍圖謄本在卷可據。系
    爭鐵皮屋之基地即該地段13-11 地號土地，經所有人康宗和
    於85年間向淡水信用合作社設定抵押借款，並於90年間由本
    院強制執行，於92年8 月26日由戊○○等人拍定，系爭鐵皮
    屋不在拍賣範圍內（拍賣公告附表附記欄載明13-11 地號上
    有建物，請應買人自行注意）等情，亦有本院90年執字第81
    07號案件之執行卷宗附卷可證。
  (二)被告於上開時、地，未經告訴人等之同意，僱用不知情之陳
    俊榮將系爭鐵皮屋拆毀，並將屋內之磁磚、紙箱等物全數毀
    壞丟棄之事實，已據被告於偵審中供述明確（見3880號偵查
    卷第68至71頁），核與證人陳俊榮即被告僱用之拆除工人於
    偵查中證稱：是己○○僱用伊去拆除鐵皮屋，拆除之鐵架賣
    得二萬元是伊的工錢，己○○貼伊運費一萬元，磁磚及紙箱
    部分不是伊清理的等情相符（見3880號偵查卷第70頁），並
    經告訴人乙○○於偵查中證述屬實（見3880號偵查卷第68、
    69 頁）， 復有現場拆除鐵皮屋之照片17張附卷可資佐證（
    見79 09 號偵查卷第47至56頁）。
  (三)依據前開民事執行事件之拍賣公告及鑑價資料，拍賣範圍僅
    及於13-11 地號土地，不含其上之鐵皮屋，並在拍賣公告之
    附記欄第6 點載明13-1 1地號上有建物，請應買人自行注意
    （見本院執行卷二第197 至198 頁）。又93年1 月15日本院
    執行人員點交之標的物係該地段12、13建號即北新路2 段60
    號之房屋，並無點交系爭鐵皮屋等情，有本院強制點交筆錄
    在卷可憑。系爭鐵皮屋雖屬違章建築，不能辦理不動產所有
    權登記，但所有權係屬於原始起造人，康宗和並未因13-11
    地號土地遭本院拍賣而喪失系爭鐵皮屋所有之權利。而系爭
    鐵皮屋經臺北縣政府工務局於93年1 月19日認定為違章建築
    物並張貼拆除通知單等情，有告訴人乙○○提出之照片及臺
    北縣政府93年6 月1 日北府工拆字第0930014568號函及所附
    資料在卷可憑，臺北縣政府工務局自可依建築法等相關法令
    強制拆除，但被告明知系爭鐵皮屋及屋內物品均非其所有，
    業據其於偵查中供明在卷（見3880號偵查卷第71頁），並無
    處分鐵皮屋及屋內物品之權能，竟利用臺北縣政府於93年1
    月19日將系爭建築物認定為違章建築之機會，知悉臺北縣拆
    除隊於93年4 月9 日於現場張貼違章建築拆除時間通知單，
    將於93年4 月12日派員執行拆除，遂於93年4 月12日在現場
    主動向臺北縣違章建築拆除隊拆除班長庚○○諉稱：伊為系
    爭鐵皮屋之所有人，欲自行拆除云云，並出具切結書表示於
    一星期內拆除完，有臺北縣政府93年6 月1 日北府工拆字第
    0930014568號函及被告書立之切結書各一份在卷可稽，並經
    證人庚○○於審理時證述屬實（見3880號偵卷第53、57頁、
    本院95年月22日審判筆錄第2 至4 頁）。是以，被告雖已向
    戊○○購買上述13-11 地號土地，但不循法律途徑解決其上
    系爭鐵皮屋糾紛，竟擅自僱工將系爭鐵皮屋拆毀，並將屋內
    之磁磚、紙箱等物品全數毀壞丟棄，足生損害康宗和及美旗
    公司，被告顯有毀壞他人建築物及毀損他人器物之故意至明
    。
  (四)證人戊○○於審理時證稱：伊在90年間經法院拍賣買受13-
    11地號土地，點交時法院人員叫我趕快圍起來，伊不清楚拍
    賣公告及鑑價資料不包括系爭鐵皮屋，亦不知道法官有無將
    鐵皮屋點交，點交時是由代理人高明聰在場等語（見95年2
    月22日審判筆錄第4 至7 頁），足見戊○○對於系爭鐵皮屋
    不在拍賣範圍內及未點交之事並不清楚，與被告涉犯本件毀
    損罪並無直接關連，其證詞不足以採為有利於被告之認定。
  (五)證人丙○○即被告之妻於審理時證稱：縣府拆除大隊人員去
    了好幾次，去第三次時，剛好伊與其夫（即被告）均在場，
    拆除人員就說鐵皮屋要拆，叫其夫寫切結書，並說若不自行
    拆除，由公家拆除就不會太仔細，怕會損及周圍環境云云，
    核與證人庚○○證稱：被告有說系爭鐵皮屋是其所有，並主
    動表示要自行拆除，且出具切結書，伊沒有告訴被告若不自
    行拆除，由公家拆除將收費等情不符，再參以證人甲○○即
    臺北縣政府拆除大隊承辦人員於審理時證稱：「本件沒有確
    定屋主是何人，但拆除班長到現場依經驗法則判斷，通常若
    有關係人主動出面阻止，大概就會判斷他是屋主，我們會再
    給予他一段時間自行拆除」等語（見95年2 月22日審判筆錄
    第10頁）。若公務員依法執行公務，被告無諉稱是系爭鐵皮
    屋之所有人，主動表示要自行拆除系爭鐵皮屋，並出具切結
    書，庚○○豈有停止執行拆除鐵皮屋之理？是丙○○之證詞
    ，顯與事實不符，應屬迴護被告之詞，自難遽採為被告有利
    之認定。
  (六)辯護人辯稱：鐵皮屋內物品屬康宗和所有，康宗和未有告訴
    之表示，縱認鐵皮屋內物品屬告訴人美旗公司所有，其告訴
    已超過六個月告訴期限云云。然查：系爭鐵皮屋內之物品屬
    於美旗公司所有，已如前述。按告訴乃論之罪，其告訴應自
    得為告訴之人知悉犯人之時起，於六個月內為之，刑事訴訟
    法第237 條第1 項定有明文。本件被告固於93年4 月12日後
    數日僱工拆除系爭鐵皮屋，並將屋內磁磚、紙箱等物毀壞丟
    棄，然告訴人乙○○於93年10月14日尚不知被告是否涉犯毀
    損罪，此觀之告訴人乙○○於當日偵查中陳稱：「我是看到
    陳俊榮在拆，我沒有看黃（指被告），但是我要對拆我房子
    的人提出告訴」等語自明（見3880號偵查卷第68頁）。且遍
    查本案卷宗並無證據證明告訴人美旗公司（乙○○之女丁○○係美旗公司代表人）於斯時亦知悉何人將屋內磁磚、紙箱
    等物毀壞，堪認美旗公司之代表人丁○○應係於93年10月14
    日後方知被告為本件之犯人，美旗公司遂於93年12月30日具
    狀向臺灣士林地方法院檢察署提出告訴（見7909號偵查卷第
    93至95頁），顯未逾六個月之告訴期間，其告訴自屬合法。
  (七)辯護人另辯稱：被告代為拆除本應拆之違章建築鐵皮屋，對
    告訴人並無損害云云，惟查：系爭鐵皮屋雖屬違章建築，然
    在未經縣府拆除人員依法拆除前，告訴人仍得使用或收益系
    爭鐵皮屋，因被告擅自僱工拆除，致告訴人無法使用，顯損
    害告訴人之權益甚明。
  (八)綜上所述，被告之辯解，應屬卸責之詞，不足採信。本件事
    證明確，被告犯行堪以認定。
二、核被告拆除他人所有鐵皮屋及毀壞丟棄他人所有之磁磚、紙
    箱等物品之行為，係犯刑法第353 條第1 項之毀壞建築物及
    第354 條之毀損器物罪，被告利用不知情之陳俊榮將系爭鐵
    皮屋拆除，為間接正犯。被告所犯上開二罪，係一毀損行為
    同時觸犯二罪名，為想像競合犯，應依刑法第55條之規定從
    一重之毀壞建築物罪處斷。爰審酌被告毀損他人鐵皮屋及磁
    磚等物品，造成告訴人不小之危害，迄今尚未賠償告訴人之
    損害，並考量其犯罪動機、手段、生活狀況及知識程度等一
    切情狀，量處有期徒刑六月，並諭知易科罰金之折算標準。
據上論斷，應依刑事訴訟法第452 條、第299 條第1 項前段、刑
法353 條第1 項、第354 條、第55條、第41條第1 項前段，罰金
罰鍰提高標準條例第1 條前段、第2 條，判決如主文。
本案經檢察官呂永魁到庭執行職務。
中    華    民    國    95    年    3     月    22    日
                  刑事第四庭審判長法  官  謝靜恆
                                  法  官  許碧惠
                                  法  官  周明鴻
以上正本證明與原本無異。
如不服本判決，應於判決送達後10日內，向本院提出上訴狀。
                                  書記官  楊哲偉
中    華    民    國    95    年    3     月    24    日
論罪法條：
刑法第353 條第1 項
毀壞他人建築物、礦坑、船艦或致令不堪用者，處六月以上五年
以下有期徒刑。
刑法第354 條
毀棄、損壞前二條以外之他人之物或致令不堪用，足以生損害於
公眾或他人者，處二年以下有期徒刑、拘役或五百元以下罰金。


司法院資訊處製作；財團法人民間司法改革基金會備份。
